【裁判字號】    99,訴,1276
【裁判日期】    991118
【裁判案由】    毒品危害防制條例
【裁判全文】
臺灣高雄地方法院刑事判決              99年度訴字第1276號
公  訴  人  臺灣高雄地方法院檢察署檢察官
被      告  吳賢策
選任辯護人  張永昌律師
            陳煜昇律師
上列被告因違反毒品危害防制條例案件，經檢察官提起公訴（98
年度偵字第37543號），本院判決如下：
    主  文
吳賢策無罪。
    理  由
一、公訴意旨略以：被告吳賢策明知甲基安非他命係毒品危害防
    制條例第2 條第2 項第2 款所列第二級毒品，非經許可不得
    販賣，竟基於販賣甲基安非他命以營利之犯意，於民國98年
    12月10日下午6 時許，在高雄縣大寮鄉○○路上某處，以新
    臺幣（下同）5,500 元之價格，出售甲基安非他命約3.75公
    克予儲明章1 次。嗣被告吳賢策因竊盜案遭通緝，經警於98
    年12月10日下午8 時20分許，在高雄縣鄉大寮鄉○○○路與
    水源路口緝獲，而悉上情，並扣得第一級毒品海洛因2 小包
    （另以99年度毒偵字第876 號聲請觀察勒戒）、第二級毒品
    甲基安非他命11小包（淨重共34.9公克）、電子磅秤1 台、
    玻璃球吸食器1 個、夾鍊袋1 包及手機1 支等物。而認被告
    吳賢策涉犯毒品危害防制條例第4 條第2 項之販賣第二級毒
    品罪等語。
二、按犯罪事實應依證據認定之，無證據不得認定犯罪事實；不
    能證明被告犯罪者，應諭知無罪之判決。刑事訴訟法第154
    條第2 項、第301 條第1 項分別定有明文。又認定犯罪事實
    所憑之證據，雖不以直接證據為限，間接證據亦包括在內；
    然而無論直接或間接證據，其為訴訟上之證明，須於通常一
    般之人不致有所懷疑，而得確信其為真實之程度者，始得據
    為有罪之認定，倘其證明尚未達到此一程度，而有合理之懷
    疑存在時，即無從為有罪之認定（最高法院76年台上字第49
    86號判例意旨參照）。再者，依刑事訴訟法第161 條第1 項
    規定，檢察官對於起訴之犯罪事實，仍應負提出證據及說服
    之實質舉證責任，倘其所提出之證據，不足為被告有罪之積
    極證明，或其指出證明之方法，無從說服法院以形成被告有
    罪之心證，基於無罪推定之原則，自應為被告無罪判決之諭
    知（最高法院92年台上字第128 號判例意旨參照）。
三、公訴人認被告吳賢策涉犯上開販賣第二級毒品罪嫌，無非以
    證人儲明章於警詢之證詞、證人劉冠旻之警、偵訊證詞，並
    高雄市政府警察局刑事警察大隊扣押筆錄、扣押物品目錄表
    （見警卷第20至23頁）、高雄醫學大學附設中和紀念醫院檢
    驗報告1 份（見偵卷第86至96頁）、法務部調查局濫用藥物
    實驗室鑑定書1 份（見偵卷第31頁）等為其論據。訊據被告
    吳賢策堅決否認有何販賣第二級毒品犯行，辯稱：扣案之甲
    基安非他命及海洛因均供自己施用，並未販賣第二級毒品甲
    基安非他命予儲明章等語。
四、經查：
  (一)證人儲明章於本院審理時證稱：我於98年12月10日下午5 時
    多許，在高雄縣大寮鄉○○路遭警逮捕，警察將我帶上休旅
    車後，叫我交出一個藥頭，並要我打電話聯絡約出來，當時
    我想不到要找誰，因我欠被告2,000 元，被告每天都打電話
    要錢、很煩，且被告的哥哥之前與我同案，害我被關4 年，
    所以我就打電話給被告，而當時我不知道被告的名字叫吳賢
    策，只知道綽號叫「小蜈蚣」，但我知道被告哥哥的名字叫
    吳賢政，因為很胖，所以綽號叫「大蜈蚣」。我打電話給被
    告說小蜈蚣，找你啊，他說找我幹嘛，我說你出來啦，我先
    拿錢還你好了，被告就說好啊，因在警車上我會怕，就把電
    話掛斷，所以第一通電話沒有約地方；後來警察一直叫我打
    電話，我再打第二通，與被告約在八八快速道路下面，就是
    大寮鄉○○路加油站那邊，但是我騙警察是約在中山工商。
    後來被告就打電話給我，說我很奇怪，怎麼沒有看到我的人
    ，並重新約在鳳林路與水源路口的黃昏市場那裡，這個地點
    是被告講的，那時候他人就在那裡，所以我與警察到達時，
    被告已經到了。又我當時是說要還被告錢，而約他出來，但
    事實上是因為我知道被告有施用第一級毒品，而施用一級毒
    品的人，毒品是不會離身的，我想說隨便交一個人給警察就
    好了。另自我被警察逮捕，約過了2 、3 個小時後，才到高
    雄市刑大，但我不知道到警局的時間為何。而我身上被查獲
    的一、二級毒品，是於同（10）日早上，在高雄縣鳳山市大
    東醫院門口，向綽號「世主」（台語）買的，且當（10）日
    下午4 點半至6 點半這段時間，我沒有向被告拿毒品，當天
    亦未與被告見過面，只有在被警察捉到後，有打電話給被告
    而已（見審卷第37至55頁）等語。又查，警方係於98年12月
    10日下午5 時30分許，在高雄縣大寮鄉○○路20號前，因毒
    品案件逮捕儲明章，有儲明章之警訊筆錄1 份（見警卷第14
    頁）、本院公務電話記錄1 紙（見審卷第18頁）可考。據上
    而論，證人儲明章雖於警詢時證稱：自我身上查扣之安非他
    命，係於98年12月10日下午6 時許，在大寮鄉○○路上，以
    5,500 元之代價向被告購買的（見警卷第14、15頁）云云；
    惟儲明章於98年12月10日下午5 時30分許，在高雄縣大寮鄉
    ○○路20號前，即已遭警逮捕，自不可能再於是（10）日下
    午6 時許，在高雄縣大寮鄉○○路上某處，向被告購買甲基
    安非他命5,500 元；且儲明章於本院審理時改稱：伊身上查
    扣之第一、二毒品，均係於是（10）日早上，在高雄縣鳳山
    市大東醫院門口，向綽號「世主」之人購得，並非被告所販
    售等語。從而，尚難僅憑證人儲明章前後不一，相互矛盾，
    且與事實不符之證詞，以為被告不利之認定。
  (二)次查，證人即查獲員警曾順光到庭證稱：本件是我負責帶隊
    查緝，之前我們就監控大寮鄉○○路「金格」電動玩具店，
    而儲明章有在該處出沒，他是毒品人口。於98年12月10日下
    午5 時多許，看到儲明章騎機車在附近，我們就過去盤查，
    在他身上查獲毒品，儲明章表示是向綽號「世主」（台語）
    之人買一級毒品，並於是（10）日上午8 、9 時許，向被告
    買二級毒品，願意配合找出上游，並提供販毒者之車型與車
    牌，所以我們就帶著儲明章去他之前交易毒品的地方繞，我
    們在鳳林三路、明月潭加油站那個區域附近繞了2 、3 個小
    時，後來於是（10）日下午8 時20分許，發現被告的車停在
    鳳林三路上果菜市場那邊，我們以三台車將被告駕駛的車輛
    夾擊後，經被告自願性同意搜索，就發現毒品。而於找尋的
    過程中，儲明章在警車上有打電話，但我不清楚是打給誰，
    也不清楚是否為儲明章將被告約出來。又查獲被告之地點，
    並不是儲明章與被告約定的地點，是儲明章講出他之前毒品
    交易的幾個地點，且提供販毒者的車型與車牌號碼，我們在
    那邊繞的時候，剛好發現被告的車子（見審卷第117 至129
    頁）等語。依上，警方於98年12月10日5 時多許，即在高雄
    縣大寮鄉○○路20號前，盤查、逮捕儲明章，並帶同儲明章
    找尋販毒者約2 、3 個小時，即自98年12月10日下午5 時多
    許起至下午8 時多許止，儲明章均在警方之監控下，如何能
    另於是（10）日下午6 時許，在高雄縣大寮鄉○○路上某處
    ，向被告購買甲基安非他命？且依證人即員警曾順光所述，
    係因儲明章陳述毒品交易可能地點，並提供販毒者的車型及
    車牌號碼，而於找尋過程中，適於98年12月10日下午8 時20
    分許，在高雄縣大寮鄉○○路與水源路口，巧見被告所駕駛
    車輛之車型及車牌號碼，與儲明章所述相符，因而查獲被告
    ，是亦非所謂於查獲時、地，有販賣或約定販賣毒品之情。
    從而，益徵被告並未於98年12月10日下午6 時許，在高雄縣
    大寮鄉○○路上某處，販賣第二級毒品甲基安非他命予儲明
    章甚明。
  (三)又查，證人劉冠旻於本院審理時證述：於98年12月10日下午
    6 時30分許，被告前來鳳山市○○路我上班的地方接我，要
    一起出去吃東西，後來於當晚下午8 時20分左右，在鳳林三
    路與水源路口被警察查獲，至於被告為何載我去查獲地點，
    我不知道。又於是（10）日晚上，我沒有見過儲明章等語（
    見審卷第57至68頁）等語。是證人劉冠旻係於98年12月10日
    下午6 時30分許，始與被告見面並同行，應無法證明被告有
    無於是（10）日下午6 時許，販賣第二級毒品予儲明章甚明
    。再者，證人劉冠旻於偵查時證陳：當天我與被告在被捉的
    地方（即高雄縣鳳林路與水源路口），是在那裡等人，被告
    要拿毒品給別人，而叫我等一下（見偵卷第27、28頁）等語
    ，並被告與證人劉冠旻係於98年12月10日下午8 時20分許，
    為警在高雄縣鳳林路與水源路口查獲，已如前述；是證人劉
    冠旻於偵查時所述「被告要拿毒品給別人」之時間，應為98
    年12月10日下午8 時20分許，而非98年12月10日下午6 時許
    。從而，公訴人以證人劉冠旻證述：被告於98年12月10日下
    午6 時許，在高雄縣鳳林路拿毒品給他人云云，以為佐證被
    告有於前開時、地販賣第二級毒品，尚有誤會。
  (四)綜據上述事證以觀，本件並無任何積極證據足資認定被告於
    98年12月10日下午6 時許，在高雄縣大寮鄉○○路上某處，
    以5,500 元之價格，出售甲基安非他命予儲明章之犯行，是
    尚難僅憑被告持有第二級毒品甲基安非他命11小包（淨重共
    34.9公克）及電子磅秤1 台，遽以認定被告有公訴意旨所指
    販賣第二級毒品犯行。
五、綜上所述，公訴人所舉之證據，不足以證明被告有公訴意旨
    所指販賣第二級毒品之犯行，無從使本院形成不致有所懷疑
    ，而得確信被告有公訴意旨所指犯行之有罪心證。此外，復
    查無其他積極證據足以證明被告確有公訴人所指之販賣第二
    級毒品犯行，本件應屬不能證明被告犯罪，揆諸前揭說明，
    自應為被告無罪之諭知。
六、又扣案之白色晶體11包，經送驗結果，均呈第二級毒品甲基
    安非他命陽性反應（驗前毛重39.76 公克、純度約96% 、驗
    前重純淨重約33.81 公克），有高雄醫學大學附設中和紀念
    醫院檢驗報告1 份（見偵卷第86至96頁）、內政部警政署刑
    事警察局99 年5月25日刑鑑字第0990065175號鑑定書1 紙（
    見本院審卷第104 頁）可按。惟按「行為人如意圖供己施用
    而持有毒品，並進而施用，則持有毒品之低度行為，當然為
    高度之施用行為所吸收，不另論以持有毒品罪；但行為人倘
    係基於其他原因而單純持有毒品，其單純持有毒品之行為，
    與施用毒品間即無何關連，自無高、低度行為之可言，應不
    生吸收之問題」（最高法院94年度台上字第1039號判決要旨
    參照）。查，被告於98年12月10日下午8 時20分許，經警查
    獲時，雖持有第二級毒品甲基安非他命11包，然被告已因施
    用第一、二級毒品，經本院99年度審毒聲字第832 號裁定令
    入勒戒處所觀察、勒戒，有前開刑事裁定1 紙可按；是被告
    該次持有甲基安非他命之行為，已為其施用甲基安非他命之
    行為所吸收，而不再論以毒品危害防制條例第11條第4 項之
    罪。再者，本件起訴事實係「被告於98年12月10日下午6 時
    許，在高雄縣大寮鄉○○路上某處，以5,500 元之價格，出
    售甲基安非他命予儲明章」，與所謂被告是否「於98年12月
    10日下午8 時30分許，基於販賣營利之犯意，而持有第二級
    毒品甲基安非他命11小包」之基本社會事實不同；故被告是
    否涉犯毒品危害防制條例第5 條第2 項罪嫌，應另由檢察官
    偵辦，並非本件所得審究。均附此敘明。
據上論斷，應依刑事訴訟法第301 條第1 項，判決如主文。
本案經檢察官鄭珮琪到庭執行職務。
中    華    民    國    99    年    11    月    18    日
                  刑事第十六庭  審判長法  官  曾逸誠
                                      法  官  姚水文
                                      法  官  洪榮家
以上正本證明與原本無異。
如不服本判決應於收受送達後10日內向本院提出上訴書狀，並應
敘述具體理由；如未敘述上訴理由者，應於上訴期間屆滿後20日
內向本院補提理由書（均須按他造當事人之人數附繕本）「切勿
逕送上級法院」。
中    華    民    國    99    年    11    月    18    日
                                      書記官  陳鈺甯

司法院資訊處製作；財團法人民間司法改革基金會備份。
